臺灣高等法院高雄分院刑事判決　　　　　 94年度上易字第9號
上　訴　人　臺灣高雄地方法院檢察署檢察官
上　訴　人
即　被　告　乙○○○
上　訴　人
即　被　告　甲○○
被　　　告　丙○○
上列上訴人等因被告等傷害等案件，不服臺灣高雄地方法院93年
度易字第953 號民國93年11月25日第一審判決（起訴案號：臺灣
高雄地方法院檢察署92年度偵字第10950 、11215 號），提起上
訴，本院判決如下：
      主    文
原判決關於丙○○部分撤銷。
丙○○幫助傷害人之身體，處罰金仟元，如易服勞役，以佰
元折算壹日。又共同連續公然侮辱人，處罰金貳仟元，如易服勞
役，以佰元折算壹日。應執行罰金肆仟元，如易服勞役，以
佰元折算壹日。
其他上訴駁回。
      事    實
一、乙○○○、甲○○夫妻之長子黃勇仁在高雄縣大樹鄉○○村
    ○○○路9 號開設麵包店，丁○○係位於同路7 號開設雙春
    快速沖印店之負責人，自民國（下同）93年3 月間起，丁○○因受麵包店機器聲音干擾無法安眠，經與乙○○○等人協
    調未果，丁○○旋向警察局、高雄縣政府環保局等相關單位
    ，檢舉黃家有噪音、逃漏稅、竊電及違章建築等情事，致兩
    家相處不睦，迭有爭執。乙○○○與甲○○2 人竟共同基於
    公然侮辱之概括犯意聯絡，乙○○○另基於傷害之概括犯意
    ，先後：
  (一)、於92年4 月14日上午10時44分許，乙○○○先步入前址7
      號之不特定人得出入之雙春快速沖印店門內，即接續以台
      語「妳瘋機歪、破機歪‧‧‧猴機歪」、「妳嫁無人要妳
      知影嘸！妳這種甲1 億萬也沒人要娶妳」、「瘋查某」、
      「神經病、瘋人、瘋查某才這樣」等語。甲○○隨之在同
      址店門口外公眾得出入之騎樓走廊上，接續3 次以台語「
      幹你娘」之言詞，公然侮辱丁○○，足以減損丁○○名譽
      。嗣乙○○○復另行基於傷害他人身體之犯意，於同日10
      時43分許，走到丁○○櫃臺內，徒手強拉丁○○雙臂，以
      左手腕環抱丁○○頸背處，使丁○○無法掙脫，於拉扯間
      因而致丁○○受有右上肢與左前臂多處挫擦傷等傷害。
  (二)、於92年4 月26日晚間6 時37分許，乙○○○在丁○○上開
      店門外，接續以台語「猴機歪‧‧‧破機歪，機歪邊」、
      「瘋查某、瘋未煞、瘋機歪」、「妳欠人幹，這個瘋機歪
      」、「照妳瘋機歪」、「整條街路大家都知影她是瘋子喔
      」等言詞公然辱罵丁○○，足以減損丁○○名譽。
  (三)、於92年5 月7 日上午7 時58分許，乙○○○在丁○○店門
      口處，接續以台語「臭機歪、臭破機歪‧‧‧衰！衰！衰
      ！幹」、「會給人幹」、「瘋查某」、「作人惡心毒性」
      、「照妳的機歪，破機歪邊」、「妳這隻機歪，破機歪，
      無嫁心理變態」、「幹妳娘」、「欠人幹」、「瘋叮噹，
      像瘋狗四處在咬人，那嫁無人要，今日若嫁有人要，不會
      到40幾歲沒人取妳啦」、「沒人要給妳幹」、「瘋查某，
      無人要給妳愛啦」、「四處當瘋狗亂咬人」、「無人給妳
      幹」、「妳心理變態」、「妳無人幹！神經病！神經未了
      」、「你這隻瘋狗無咬我」、「瘋狗嫁無人要」、「瘋人
      」等言詞，公然辱罵丁○○。甲○○則於同日上午8 時11
      分許及同時28分許，在同址店門口外，接續以台語「幹你
      娘」、「嫁無人要，嫁無人要在發牌氣」等言詞，公然侮
      辱丁○○，足以減損丁○○名譽。
  (四)、於92年5 月16日上午10時58分許，乙○○○在丁○○店門
      口走廊處，接續以「瘋機歪、瘋臭破機歪，你擱瘋未煞」
      、「幹機歪」、「瘋人」、「臭機歪」、「無人要幹啦，
      心理變態」等言詞，公然辱罵丁○○。甲○○於同日時59
      分許，在同址店門口外，接續2 次以台語罵稱「拖出來，
      拖出來，幹你娘」、「拖出來，拖出來，幹你娘」等言詞
      ，公然侮辱丁○○，足以減損丁○○名譽。乙○○○另於
      同日10時58分許，走到丁○○店內，另基於傷害他人身體
      之犯意，先以左手抵住丁○○前胸，另以右手手捥勾住丁○○頸背部，隨即將丁○○壓制至牆邊長椅上，旋2 人扭
      擠成一團，此時丙○○（即黃勇仁之弟）基於與其母親乙○○○、父親甲○○共同公然侮辱之犯意，站在門口對丁○○罵稱：「瘋機歪，你瘋完了沒有」等言詞，公然侮辱
      丁○○，足以減損丁○○名譽。旋丙○○即另基於幫助傷
      害之犯意，在旁以「可能無棧也款」、「媽，拖出來給削
      下去」等語予乙○○○言詞助力，乙○○○強拉丁○○頭
      髮至大門時，丁○○乃極力拉住大門門框以避免被拉出門
      外，11時01分46秒丁○○始掙脫，致丁○○受有左肩挫擦
      傷、右前臂抓痕、右後頸擦傷、右肘擦傷等傷害。
二、案經丁○○訴由高雄縣政府警察局仁武分局報請臺灣高雄地
    方法院檢察署檢察官偵查起訴。
      理    由
壹、被告乙○○○、甲○○、丙○○有罪科刑部分：
  一、訊據上訴人即被告乙○○○對於92年5 月16日上午曾罵告
      訴人丁○○「瘋查某、瘋不止」及拉扯告訴人頭髮發生爭
      執之事實，固坦承不諱，惟矢口否認有何傷害及公然侮辱
      之犯行，辯稱：我與告訴人丁○○發生糾紛只有92年5 月
      16日這一次而已，其他時間並沒有發生過拉扯，而當日是
      因告訴人之前屢次向稅捐處查報漏稅，去找告訴人理論，
      告訴人先踢我，我才拉扯告訴人頭髮，並未傷及告訴人，
      而當天2人只是互毆；當天罵告訴人「瘋查某、瘋不止」
      ，是質問告訴人為何常來騷擾伊家人云云。訊據上訴人即
      被告甲○○則矢口否認有何公然侮辱之犯行，辯稱：告訴
      人指訴均不實在，我並沒有對告訴人罵三字經云云。訊據
      被告丙○○矢口否認有幫助傷害及公然侮辱之犯行，辯稱
      ：我當時站在麵包店騎樓前，並未動手傷害，也沒有罵告
      訴人，錄影帶內應該沒有我的聲音云云。
  二、經查：
    (一)、被告乙○○○、甲○○、丙○○如何於上揭時地以上開
        言語於公眾得出入之場合公然辱罵告訴人，另被告乙○○○如何於92年4 月14日及92年5 月16日進入告訴人店
        內，並出手拉扯告訴人成傷，暨被告丙○○如何於92年
        5 月16日在旁以「可能無棧也款」、「媽，拖出來給削
        下去」等語予乙○○○言詞助力等情，業據告訴人丁○○於檢察官偵查中及原審審理中指訴綦詳。復有告訴人
        所提出上揭四天之監視錄影帶及譯文各1 份在卷可按；
        上開錄影帶就前開事實經過，均有完整紀錄內容；經原
        審法院及本院審理中勘驗上開錄影帶內容結果，錄影帶
        內容與事實欄各項所載公然侮辱等之言詞亦相符合，此
        有原審法院93年8 月30日勘驗筆錄、93年11月5 日審理
        期日當庭勘驗筆錄暨本院94年2 月22日審理期日當庭勘
        驗筆錄在卷可證（見原審卷第54、172 、177 頁，本院
        卷第60、61頁），亦與告訴人指訴情節及所提出之譯文
        大致相符（見警卷(一)第4 至6 頁，警卷(二)第10至16頁，
        92 年 度偵字第10950 號卷第11至12頁間）。
    (二)、又證人楊永文（即到場處理之高雄縣警察局林園分局中
        庄派出所警員）於原審法院庭結證稱：我於92年4 月14
        日上午到場處理時，當時乙○○○、丁○○均在場，丙○○是後來到場，甲○○沒有在場，乙○○○有在丁○○店裡面對丁○○漫罵，但已不記得具體罵人的言詞等
        語（見原審卷168 至169 頁），顯見92年4 月14日被告
        乙○○○於警員到場時仍有漫罵告訴人的行為。證人楊
        永文雖陳稱當日處理時未見甲○○在場，惟經本院94年
        2 月22日勘驗上開錄影帶結果：﹁92年4 月14日，告人
        穿著紅色上衣，黑色長褲，上午10時44分10秒乙○○○
        會進入告訴人店內，在櫃台外罵告訴人『瘋機歪、破機
        歪‧‧‧‧你這個猴基歪』，10時44分39秒甲○○站在
        告訴人門外說：『拖出來打，幹你娘，把他拖出來﹄，
        隨即乙○○○邊罵邊進入櫃台內強拉告訴人頭髮及雙臂
        並以左手腕環抱告訴人頸背處，使告訴人無法掙脫，甲○○又在告訴人店門口罵：『幹你娘，拖出來打』等情
        ﹂、「92年4 月26日告訴人穿著淺色長褲，下午6 時37
        分35秒被告乙○○○在告訴人門外叫罵：『瘋女人、瘋
        不完、瘋機歪、欠人罵‧‧‧‧』等語，並用腳踢門，
        6 時38分40秒離去（持續叫罵中），6 時39分20秒、告
        訴人打電話報警」、「92年5 月7 日告訴人穿著藍色上
        衣，黑長褲，上午7 時57分50秒告訴人開啟店門，7 時
        58分30秒乙○○○拿掃把拍打告訴人店門、玻璃櫥窗及
        店內櫃台，邊打邊罵：『臭機歪、破機歪‧‧‧‧作人
        心惡毒‧‧‧照你的機歪‧‧‧沒有嫁心理變態‧‧‧
        』，7 時59分43秒警員在告訴人騎樓，8 時01分30秒乙○○○進門說：『每天透早都要給你摃掃帚頭，摃給你
        衰‧‧‧』，8 時02分甲○○在告訴人門口罵：『幹你
        娘，幹你娘機歪』‧‧‧8 時28分甲○○罵：『嫁沒人
        要，嫁無人要在發脾氣』等情」、「92年5 月16日上午
        10時58分26秒乙○○○拿掃帚拍打櫥窗邊叫罵，隨即進
        入告訴人店內，以左手抵住告訴人前胸，以右手腕勾住
        告訴人頸背部，將告訴人壓制至牆邊長椅上，此時丙○○站在門口罵：「瘋機歪，你瘋完了沒有」，10時58
        分53秒丙○○說：『可能無棧也款』、『媽，拖出來給
        削下去‧‧‧』，10時59分甲○○在同址店門口外，接
        續以台語罵稱「拖出來，拖出來，幹你娘」、「拖出來
        ，拖出來，幹你娘」，田明會邊拉告訴人往門外方向去
        （罵聲並未停止），告訴人踉蹌跌行，告訴人被田明會
        拖至玻璃櫥窗門時即拉著門框不讓田女拉其出店門（罵
        聲持續中），11時01分46秒告訴人掙脫後，入內打電話
        報警。」，此有上開勘驗筆錄附卷可稽（見本院卷第61
        、62頁）。依上開勘驗結果，告訴人於上開時間各次穿
        著均不相同，參酌上開證人楊永文於原審法院審理中結
        證稱「除92年4 月14日到場處理外，另還有一次到場處
        理，時間已忘記（應係指92年5 月7 日）」等語（見原
        審卷第170 頁）；另證人劉家豪（即到場處理之員警）
        於原審法院審理中證稱「其有於92年5 月16日到場處理
        1 次」，堪認告訴人上開所提出之錄影帶並無將1 日所
        發生之事情剪接為4 日之情事。況被告甲○○、丙○○
        等2 人對本院上開勘驗結果均不爭執（見本院卷第62頁
        ）。綜上各情，被告等3 人確實有前開對告訴人公然侮
        辱之犯行，已至為明確。
    (三)、被告乙○○○如何於上揭時地連續2 次徒手傷害告訴人
        之事實，亦據告訴人於檢察官偵查中及原審審理中指訴
        綦詳。而被告乙○○○先後92年4 月14日及92年5 月16
        日徒手傷害告訴人之行為，大抵均以徒手壓制告訴人雙
        手或勾住頸背部或抓頭髮，致其無法掙脫，過程中2 人
        拉扯扭擠動作等情，已據本院於94年2 月22日勘驗告訴
        人錄影帶結果屬實（詳如前述）。況被告乙○○○亦不
        否認有於92年5 月16日當日與告訴人在告訴人上開店內
        有拉扯告訴人頭髮等事實，此部分亦有告訴人掉落之頭
        髮及店內現場椅子翻倒照片各2 幀可佐（見警卷(二)第17
        、18頁）。另上開證人劉家豪（即到場處理之員警）於
        原審法院審理中亦證稱：「巡邏中接獲通報到場後，2
        人均已在各自家中，告訴人當時即表示受有傷害，2 人
        均說不須警方協助就醫，會自行就醫驗傷，告訴人於製
        作筆錄時亦有提出掉落頭髮作為證物」等語（見原審卷
        第174 頁），足見告訴人92年5 月16日所受傷勢確係因
        被告乙○○○拉扯所造成無訛。被告乙○○○先後2 次
        傷害告訴人之行為，係徒手壓制告訴人雙手或頸背部，
        分別使告訴人手臂、肩頸部受有傷害，亦與驗傷診斷書
        所載傷勢相符，此有鴻慶醫院分別於92年4 月14日、92
        年5 月16日所出具之驗傷診斷書2 紙附卷可資佐證（見
        警卷(一)3 頁、警卷(二)第8 頁）。被告乙○○○於原審審
        理中雖雖辯稱：「當日係告訴人先踢我，才拉扯告訴人
        頭髮，並未傷及告訴人，而當天2 人只是互毆，我亦受
        有傷害」等語，並提出驗傷單1 紙為佐。惟依本院上開
        勘驗錄影帶結果，上開2 次均係被告乙○○○主動進入
        告訴人店內強拉告訴人，已如前述，尚不能因其同受有
        傷害而據此阻卻其傷害告訴人之不法行為。準此，被告
        黃田明上開2 次傷害之犯行，已很明確，亦堪認定。
    (四)、末查，被告丙○○確實有於92年5 月16日上午10時58分
        於乙○○○將告訴人壓制至牆邊長椅上之際，丙○○站
        在門口罵：「瘋機歪，你瘋完了沒有」，10時58分53秒
        丙○○並聲稱：『可能無棧也款』、『媽，拖出來給削
        下去‧‧‧』等語予乙○○○言詞助力等，旋乙○○○
        強力拉扯丁○○頭髮拖往店門方向等情，已據告訴人於
        檢察官偵查中及原審審理中指訴綦詳（已如前述），並
        經本院於94年2 月22日勘驗告訴人所提出於92年5 月16
        日所拍攝之錄影帶結果屬實（詳如前述），被告丙○○
        對此部分之事實，亦不否認。被告丙○○既於乙○○○
        實施傷害之際，在旁以上開言語助勢，對於正犯乙○○○資以助力，自應以論以傷害罪之幫助犯，此與後述同
        案被告甲○○當場僅說「把她拖出來」等語不構成幫助
        傷害罪有別，併此敘明。
    (五)、綜上所述，被告等3 人前開所辯，係卸責之詞，不足採
        信，被告等3人上開犯行，均堪認定。
  三、核被告乙○○○所為，係犯刑法第271 條第1 項之傷害罪
      及刑法第309 條第1 項之公然侮辱罪。被告甲○○所為，
      係犯刑法第309 條第1 項之公然侮辱罪。被告丙○○所為
      ，係犯刑法第30條、第271 條第1 項之幫助傷害罪及刑法
      第309 條第1 項之公然侮辱罪。被告乙○○○、甲○○、
      丙○○等3 人就上開92年5 月16公然侮辱犯行，被告乙○○○、甲○○等2 人就上開92年4 月14日、92年5 月7 日
      公然侮辱犯行，彼此間有犯意聯絡及行為分擔，俱為共同
      正犯。被告乙○○○、甲○○等2 人於1 日內數次言詞公
      然辱罵告訴人，均係利用同一機會方法所為，時間場所緊
      密，又係侵害一個法益，均應論以接續犯之單純一罪。又
      被告乙○○○先後4 次公然侮辱告訴人及前後2 次傷害告
      訴人犯行；被告甲○○先後3 次公然侮辱告訴人之犯行，
      時間緊接，罪名相同，係犯構成要件相同之罪，顯係各基
      於概括犯意為之，均應依連續犯之規定各論以一罪。又被
      告乙○○○上開所犯傷害、公然侮辱等二罪間，被告丙○○上開所犯幫助傷害、公然侮辱等罪間，犯意各別，行為
      互殊，應分論併罰。
  四、公訴意旨另略以：被告乙○○○(一)、於92年4 月14日上午
      10時許恫以「我拖出來這裡脫衣脫褲給人看」，於同年月
      26日下午6 時37分許恫以「抓來給人幹」、「我來給你機
      歪毛拔掉無半支」、「用掃帚頭槓乎衰」、「給妳潑屎尿
      」，於同年5 月7 日恫以「我每天早上透早都要給妳槓掃
      帚頭、妳太假哮我把妳拖到路邊ㄘㄟ喔，妳當作我不敢打
      人、打你怕你嘛、我要打得她要死不死的」等危害人身體
      之語，恐嚇告訴人丁○○，並致其心生畏懼。(二)、於同年
      4 月26日、5 月7 日、5 月16日以掃帚拍打該店櫥窗、門
      牆，及4 月26日以潑屎尿等行為，公然侮辱告訴人。(三)、
      基於使人行無義務事之概括犯意，先於4 月14日進入店內
      強拉丁○○，於5 月26日進入店內徒手掐告訴人脖子壓制
      牆邊，復強拉告訴人頭髮拖至店門口。(四)、另多次未經告
      訴人同意進入店內等行為，因認被告乙○○○另犯刑法第
      305 條之恐嚇危害安全罪嫌、刑法第304 條第1 項強制罪
      嫌及刑法第306 條第1 項之侵入他人建築物罪嫌，上開(二)
      部分亦涉犯刑法第309 條第1 項之公然侮辱罪嫌等語。按
      犯罪事實應依證據認定之，無證據不得認定犯罪事實，刑
      事訴訟法第154 條第2 項定有明文。又刑法第305 條恐嚇
      罪，所稱以加害生命、身體、自由、名譽、財產之事，恐
      嚇他人者，係指以使人生畏怖心為目的，而通知將加惡害
      之旨於被害人而言（最高法院52年台上字第751 號判例參
      照）。而刑法第306 條第1 項所謂無故侵入他人住宅，乃
      指未得該住宅之支配或管理人之明非或默示認許，且無正
      當進入理由而擅行侵入者而言，最高法院46年度台非字第
      44號判決意旨可參。經查：(一)、公訴人以被告乙○○○對
      告訴人恫以上開「我拖出來這裡脫衣脫褲給人看」、「抓
      來給人幹」等言詞，應成立恐嚇危害安全罪嫌；惟徵諸被
      告乙○○○與告訴人等2 家平日已相處不睦，且於92年4
      月14日當日雙方確因相鄰噪音等問題，由相關機關及警方
      人員前往現場處理，告訴人另亦對被告乙○○○之家人提
      起排除侵害之民事訴訟等情，業據渠等供述甚明，可見雙
      方已因此爭執歷久，彼此互有心結，衡此常情，被告乙○○○上開言詞，應係與告訴人交惡後所出攻訐之言，在態
      度、語氣通常均會較為不遜，故被告乙○○○上開言詞，
      應屬在叫罵過程中，一時激憤偶發脫口而出之發洩語詞，
      並無以將來惡害通知之意，自難認其主觀上有恐嚇之故意
      ；且現場尚有其他圍觀群眾，稽查人員及員警到場處理，
      告訴人並將上開紛爭過程全程錄影存證迅即報警告訴等情
      觀之，被告乙○○○上開言詞客觀上尚無令告訴人達心生
      畏懼之程度，即與刑法第305 條恐嚇罪構成要件未合。(二)
      、再者，告訴人指訴被告乙○○○於4 月26日當日有在店
      外騎樓潑尿云云，惟經勘驗結果，錄影帶內容並無法拍攝
      到騎樓畫面，復查無其他證據能證明被告有此行為，依罪
      疑惟輕法則，自無以認定此部犯行。(三)、至於被告乙○○○固數度以掃帚拍打告訴人店外櫥窗、門牆，惟此均僅係
      對物施以強制力，並未達透過對物強暴行為以間接公然侮
      辱告訴人之程度，亦與侮辱之要件有異，尚難遽認有何公
      然侮辱犯行。(四)、又公訴人以被告乙○○○於2 次傷害過
      程中，有強拉告訴人等動作，另涉犯刑法強制罪嫌。惟查
      ，被告乙○○○固有先強拉告訴人雙臂或先徒手壓制告訴
      人至牆邊座椅，並強拉告訴人頭髮等動作，此有本院94年
      2 月22日勘驗筆錄可稽，惟衡以常情，在實施傷害行為過
      程中，行為人與被害人間因有肢體接觸，自難免發生彼此
      拉扯推擠等動作，就此拉扯仕擠動作應無另行重複評價以
      強制罪名之必要；本件被告乙○○○拉扯告訴人等動作與
      傷害犯行間時地重疊，動作連貫，目的在藉拉扯壓制時以
      遂行侵害告訴人身體法益，自應評價為被告實施傷害犯行
      之方法手段，而無另以強制罪論罪科刑。(五)、末查，商店
      等營業處所本即容忍不特定多數人於營業時間進出，其與
      一般住宅重在居住安寧法益受保障程度有別，而被告乙○○○數度進出告訴人快速沖洗店時，鐵捲門及店門均已開
      啟，均屬營業時間內，而被告進入店內亦未遭攔阻等情，
      告訴人應默示認許不特定之人進出，即無侵擾告訴人居住
      安寧之情，被告乙○○○應無成立侵入他人建築物之罪。
      此外，復查無其他積極證據足資認定被告乙○○○確有公
      訴人所指此部分恐嚇危害安全、公然侮辱、強制及侵入他
      人建築物等犯行，此部分原應為無罪之諭知，惟公訴人認
      此部分與前開有罪科刑部分或有想像競合關係（恐嚇危害
      安全、強制部分），或有連續犯關係（公然侮辱部分），
      或屬牽連犯關係（侵入他人建築物部分），均為裁判上之
      一罪，爰均不另為無罪諭知。
  五、原審認被告乙○○○、甲○○等2 人罪證明確，因而適用
      刑法28條、第56條、第277 條第1 項、第309 條第1 項、
      第51條第6 款、第41條第1 項前段，罰金罰鍰提高標準條
      例第1 條前段、第2 條規定，並審酌被告乙○○○、甲○○等2 人只因噪音糾紛發生爭吵，不知睦鄰以理性方式溝
      通，竟以口出惡言公然辱罵及以動手傷害之方式侵害告訴
      人，行為誠屬不當，惟念被告乙○○○、甲○○等2 人均
      無犯罪前科，均有臺灣高等法院被告全國前案紀錄表可參
      ，素行尚佳，應係一時氣憤失慮，致罹刑典等一切情狀，
      就被告乙○○○公然侮辱部分科處拘役40日，傷害部分科
      處拘役59日；就被告甲○○部分科處拘役30日；並均諭知
      如易科罰金均以300 元折算1 日。並就被告乙○○○宣告
      刑部分，定其應執行刑為拘役80日，並諭知如易科罰金以
      300 元折算1 日。經原判決此分認事用法，核無不合，量
      刑亦屬允當。被告乙○○○、甲○○等2 人上訴意旨否認
      部分犯罪，指摘原判決不當或量刑過重；公訴人上訴意旨
      指摘原判決就被告乙○○○上開不另為無罪諭知部分，仍
      執前詞，認該部分應成立犯罪，並循告訴人之請求，而指
      摘原判決有關該部分量刑過輕，均無理由，應予駁回。
  六、原審就被告丙○○被訴幫助傷害、公然侮辱部分，未加詳
      求，遽認以不能證明被告丙○○犯罪，而為無罪之諭知，
      尚有未洽。檢察官上訴意旨，執此指摘原判決此部分不當
      ，應認為有理由，自應由本院將原判決此部分撤銷改判。
      審酌被告丙○○無前科紀錄，平日素行尚佳，僅因其大哥
      所經營之麵包店屢受告訴人干擾，一時氣憤失慮，致罹刑
      典，其所犯情節較其父母乙○○○、甲○○為輕等一切情
      狀，爰分別量處如主所文第2 項所示之刑，並諭知如易勞
      役，均以300 元折算1 日；並定其應執行刑為罰金 4,000
      元，如易服勞役以300 元折算1 日。
貳、被告甲○○被訴幫助強制及幫助傷害無罪部分：
  一、公訴意旨略以：被告甲○○於乙○○○2 次強拉並傷害告
      訴人丁○○時，均在店門口旁以「拖出來打，把她拖出來
      」、「做妳給她拖出來」等語予乙○○○為言詞助力，因
      認被告係犯刑法第30條、第304 條第1 項、第277 條第1
      項幫助強制及幫助傷害罪嫌。
  二、按犯罪事實應依證據認定之，無證據不得認定其犯罪事實
      ，刑事訴訟法第154 條第2 項定有明文。又認定不利於被
      告之事實須依積極證據，苟積極證據不足為不利於被告事
      實之認定時，即應為有利於被告之認定；而告訴人之告訴
      ，係以使被告受刑事訴追為目的，是其陳述是否與事實相
      符，仍應調查其他證據以資審認。本件公訴人認被告甲○○涉有前開犯行，無非係認告訴人丁○○指訴、錄影帶及
      現場照片等資為論據。
  三、訊據被告甲○○堅決否認有何幫助強制、傷害之犯行，辯
      稱：我並未對告訴人動手，當時僅站在樓下，沒有進入告
      訴人店內；我雖曾講「把她拖出來」，但僅是向乙○○○
      表示如果告訴人太過份，就拉扯告訴人沒有關係之意思而
      已等語。
  四、經查，乙○○○與告訴人於92年4 月14日、92年5 月16日
      二度發生肢體之際，被告甲○○確曾說：「拖出來，幹你
      娘」等言詞，惟被告甲○○於上開日期並無公訴人上訴所
      指有在旁說「把她哮下去」、「打乎死」、「給她挫下去
      」等言語，被告甲○○均站立店門外騎樓上叫罵，始終均
      未進入告訴人店內，業經原審法院及本院勘驗屬實（詳如
      前述），則其所稱未對告訴人動手之辯解，應屬可信。被
      告甲○○雖不否認當場有說「把她拖出來」等語。惟按刑
      法各罪章，就在場助勢之人論罪者僅限於聚眾犯行（如刑
      法第136條聚眾妨害公務罪、第149 條聚眾不遵令解散罪
      、第150 條聚眾施強暴脅迫罪、第162 條聚眾強暴脫逃罪
      及第283 條聚眾鬥毆罪），此或因現場混亂查證困難，故
      對在場助勢之人論以正犯，逕行科予刑責，對於其他犯行
      在場助勢之人是否成立犯罪，則仍應以積極證據證明之，
      否則即有株連過廣之嫌。查本件告訴人所受傷勢確係乙○○○之傷害行為所致，已如前所述；而被告甲○○口出「
      把她拖出來」等語之際，乙○○○與告訴人業已拉扯扭擠
      成一塊，可認乙○○○對告訴人之傷害故意已決，並進而
      出手拉扯壓擠告訴人，被告甲○○另無阻止妨礙告訴人掙
      脫離去或隔絕他人勸架、救護等動作，以資乙○○○遂行
      傷害行為，則此際被告甲○○在旁叫喊之詞能否對乙○○○之行為與有原因助力，及其是否有幫助傷害之故意，已
      非無疑。即縱使在旁無他人助勢，當時乙○○○因氣憤難
      平，傷害犯意亦堅，已能獨自1 人遂行傷害犯行，無待他
      人助力，是故尚難逕認被告甲○○上開言詞與乙○○○之
      傷害行為間有相當因果關係存在，復無以認定其有幫助乙○○○遂行傷害犯行之幫助故意，即難遽以幫助傷害或強
      制罪相繩。此外，復其他積極証據，足資証明被告甲○○
      涉有公訴人所指幫助使人行無義務事罪嫌及幫助傷害罪嫌
      。犯行，自難僅憑告訴人丁○○片面指訴即遽入人罪，故
      本件甲○○被訴幫助傷害、強制罪部分均屬犯罪不能證明
      。
  五、原審因而以不能證明被告甲○○犯有刑法之幫助強制及幫
      助傷害之罪，而為被告甲○○此部分為無罪之諭知。經核
      原判決此部分並無違誤；檢察官上訴意旨，猶執前詞，指
      摘原判決此部分不當，為無理由，應予駁回。
據上論斷，應依刑事訴訟法368 條、第369 條第1 項前段、第36
4 條、第299 條第1 項前段，刑法第28條、第30條、第277 條第
1 項、第309 條第1 項、第51條第7 款、第42條第2 項前段，罰
金罰鍰提高標準條例第1 條前段、第2 條，判決如主文。
本案經檢察官朱文彬到庭執行職務。
中    華    民    國    94    年    3   月      8     日
               刑事第四庭  審判長法官  蕭權閔
                                 法官  陳吉雄
                                 法官  李嘉興
以上正本證明與原本無異。
本件判決不得上訴。
中    華    民    國    94    年    3   月      8     日
                               書記官  劉金萍
附錄本判決論罪科刑法條：
刑法第277條第1項
  傷害人之身體或健康者，處3 年以下有期徒刑，拘役或1,000
  元以下罰金。
刑法第309條第1項：
  公然侮辱人者，處拘役或300元以下罰金。
